【裁判字號】    90,上易,1136
【裁判日期】    900420
【裁判案由】    毒品危害防制條例
【裁判全文】
臺灣高等法院刑事判決                            九十年度上易字第一一三六號
    上  訴  人
    即  被  告  甲○○
右上訴人因違反毒品危害防制條例案件，不服臺灣板橋地方法院九十年度易字第三四
六號，中華民國九十年二月二十二日第一審判決（起訴案號：臺灣板橋地方法院檢察
署八十九年度毒偵字第六八九六號）提起上訴，本院判決如左：
    主  文
原判決撤銷。
甲○○施用二級毒品，累犯，處有期徒刑陸月，如易科罰金以參佰元折算壹日。
    事  實
一、甲○○於民國八十六年間曾犯違反藥事法等罪，經台灣台北地方法院以八十六年
    度訴字第六五七號判決判處有期徒刑十月、六月，應執行有期徒刑一年二月，並
    於八十六年九月十五日判決確定。又於八十七年間犯贓物罪，經本院以八十七年
    度上易字第二四三九號判決判處有期徒刑三月，並於八十七年五月二十二日判決
    確定。上開各罪，經本院以八十七年度聲字第一三五一號裁定應執行有期徒刑一
    年四月，於八十八年一月七日假釋出監，八十八年八月七日假釋縮刑期滿執行完
    畢。甲○○前曾因施用第二級、第一級毒品案件，分別經台灣台北地方法院以八
    十八年度毒聲字第一二五六號、台灣士林地方法院以八十九年度毒聲字第一七三
    九號裁定送觀察、勒戒後，均認無繼續施用毒品之傾向，分別經台灣台北地方法
    院檢察署檢察官於八十九年三月十日以八十九年度毒偵緝字第三九號、八十九年
    度毒偵字第八七八號及台灣士林地方法院檢察署檢察官於八十九年九月二十五日
    ，以八十九年度毒偵字第二一七一號為不起訴處分確定。詎甲○○仍未戒除毒癮
    ，明知安非他命為毒品危害防制條例所列第二級毒品，不得施用、持有，竟於八
    十九年十月二十七日（公訴人誤載為十月八日）下午七時許前九十六小時內某時
    （不含同日下午三時三十分許經警查獲後，至下午七時許採尿前期間），在不詳
    地點施用第二級毒品安非他命，嗣於八十九年十月二十七日下午三時三十分許，
    甲○○前往經警方持檢察官簽發之搜索票前往搜索並查獲安非他命之汪鐵爐、陳
    盈臻（另案由檢察官處理）居住之台北市○○街七十五巷十七號三樓，甫抵樓下
    即為警查獲。嗣甲○○於同日下午七時許經警採集其尿液送驗，發現呈安非他命
    陽性反應，經檢察官聲請台灣板橋地方法院於八十九年十二月七日，以八十九年
    度毒聲字第六九六三號裁定令入戒治處所施以強制戒治一年。
二、案經台北縣警察局移送台灣板橋地方法院檢察署檢察官偵查起訴。
    理  由
一、訊據上訴人即被告甲○○否認有於上揭時、地施用第二級毒品安非他命犯行，辯
    稱：伊於八十九年九月間因施用安非他命經不起訴處分後，就未曾施用安非他命
    ，可能伊在藥局買感冒藥、安眠藥使用，致驗尿結果呈安非他命陽性反應等語。
    惟查，被告於八十九年十月二十七日為警查獲後，經警採集其尿液編號六五二０
    之二送驗以酵素免疫分析法初步檢驗，再以氣相層析質譜儀分析法確認結果，呈
    安非他命陽性反應等情，有台灣檢驗科技股份有限公司八十九年十一月二十日出
    具之濫用藥物尿液檢驗報告、台北縣警察局毒品危害防制條例案犯罪嫌疑人姓名
    、尿液檢驗代碼對照表影本各一紙附卷可稽。又尿液毒品檢驗如以免疫分析法篩
    驗，有可能因藥品交叉反應，在尿液中產生偽陽性之毒品反應，但再使用氣相層
    析質譜儀分析法確認，則可完全排除偽陽性反應，為法務部調查局第六處八十七
  年九月二十二日（八七）發技（一）字第八七○七一四九一號函所揭示。又安非
    他命經口服投與後約百分之七十於二十四小時內自尿中排出，約百分之九十於九
    十六小時內自尿水中排出，由於目前國內尿液中甲基安非他命之檢驗為鑑定其是
    否呈陽性反應尚未定其含量，且甲基安非他命成分之檢出與其投與方式、投與量
    、個人體質、採尿時間與檢測儀器之精密等諸多因素有關，因此僅憑尿液中呈現
    安非他命陽性反應，並無法確切推算吸用時間距採集時間之長短，惟依上述資料
    推算，最長可能不會超過四日，亦有行政院衛生署藥物食品檢驗局八十一年二月
    八日（八一）藥檢壹字第一一五六號函在卷可佐。又安非他命為管制之第二級毒
    品，一般市售安眠藥、感冒藥等藥品，不可能含有安非他命成份，何況被告亦未
    能提出該等藥品送驗以憑證實，是被告空言辯稱伊未施用安非他命，可能因服用
    安眠藥、感冒藥，致尿液檢驗呈安非他命陽性效應云云，乃卸責之詞，洵不足採
    。又被告前因二次施用毒品案件，先後經裁定觀察、勒戒後，均認無繼續施用毒
    品之傾向，分別經檢察官為不起訴處分確定，有台灣台北地方法院檢察署檢察官
    八十九年度毒偵緝字第三九號、八十九年度毒偵字第八七八號及台灣士林地方法
    院檢察署檢察官八十九年度毒偵字第二一七一號不起訴處分書二紙、台灣高等法
    院檢察署刑案紀錄簡覆表一份在卷足憑。被告於上揭時、地三犯施用第二級毒品
    安非他命，事證明確，被告犯行洵堪認定，應予依法論科。
二、按安非他命屬毒品危害防制條例第二條第二項第二款規定之第二級毒品。核被告
    三犯施用第二級毒品安非他命之行為，係犯毒品危害防制條例第十條第二項之施
    用第二級毒品罪，且依同條例第二十條第三項規定，除裁定施以強制戒治外，並
    應論罪科刑。至被告為施用而持有第二級毒品安非他命之低度行為，應為其施用
    安非他命之高度行為所吸收，不另論罪。又被告有如事實欄所載之犯罪科刑及執
    行情形，有台灣高等法院檢察署刑案紀錄簡覆表在卷可參，其於有期徒刑執行完
    畢後，五年以內，再犯有期徒刑以上之本罪，為累犯，應依法加重其刑。
三、原審以被告罪證明確，論罪科刑，固非無見，惟查：(一)被告係有如事實欄所載之
    犯罪科刑及執行情形，原審誤載為被告於八十六年間所犯贓物罪，經判處有期徒
    刑三月，於八十八年八月二十三日執行完畢。(二)被告施用安非他命時間為八十九
    年十月二十七日下午七時許採尿前九十六小時內某時（不含同日下午三時三十分
    許經警查獲後，至下午七時許採尿前期間），而原審誤認定為八十九年十月二十
    七日前九十六小時內。原審對於事實之認定，即有未合。被告上訴意旨仍執陳詞
    ，否認犯罪，雖無理由，惟原判決既有上述可議，自屬無可維持，應由本院予以
    撤銷改判。爰審酌被告之品性及其犯罪之動機、目的、手段、所生危害及犯罪後
    態度等一切情狀，量處如主文所示之刑，並諭知易科罰金之折算標準。又被告行
    為後原刑法第四十一條之規定：「犯最重本刑為三年以下有期徒刑之刑之罪，而
    受六月以下有期徒刑或拘役之宣告，因身體、教育、職業或家庭之關係或其他正
    當事由，執行顯有困難者，得以一元以上三元以下折算一日，易科罰金。」，已
    於九十年一月四日經修正為刑法第四十一條第一項，該規定為：「犯最重本刑為
    五年以下有期徒刑之刑之罪，而受六月以下有期徒刑或拘役之宣告，因身體、教
    育、職業或家庭之關係或其他正當事由，執行顯有困難者，得以一元以上三元以
    下折算一日，易科罰金。但確因不執行所宣告之刑，難收矯正之效，或難以維持
    法秩序者，不在此限。」，並於同年月十日經總統公布施行，新舊法比較結果，
    修正後之新法有利於被告，爰依刑法第二條第一項前段規定，適用裁判時之刑法
    第四十一條第一項前段，諭知易科罰金之折算標準，併予敘明。
三、至警方於逮捕汪鐵爐、陳盈臻後，雖曾在台北市○○街七五巷十七號三樓及同巷
    十五之二六號查獲第二級毒品安非他命七包（毛重一五三八．三五公克、淨重一
    五一八．五五公克），惟被告否認該安非他命為其持有，並辯稱：伊去找「阿偉
    」，在樓下即被逮捕，查獲安非他命處所並非伊居住使用，伊不知安非他命為誰
    所有等語。經查，被告於警訊伊始即否認安非他命為其持有，且同被查獲之汪鐵
    爐於警訊時供稱：台北市○○街七五巷十七號三樓及臨沂街七五巷十五之二十六
    號地下室，為伊朋友陳盈臻出面承租，伊並不住此地，安非他命是一位朋友綽號
    叫「阿龍」所寄放；另同被查獲之陳盈臻則供稱：伊出面承租臨沂街七五巷十七
    號三樓，居住兩個多月。同巷十五號地下室二六號是由「小朱」出面承租後由伊
    使用，被查獲鎖在保險櫃內之安非他命不是伊放進去，伊不知道是何人放入，伊
    不知保險櫃內有安非他命，保險櫃鑰匙僅伊與汪鐵爐二人持有等語。又陳盈臻於
    偵查中則供稱：安非他命是綽號「小朱」所有各等語。則警方查獲安非他命之處
    所，既非由被告所承租或居住使用，又被告及同被查獲之汪鐵爐、陳盈臻亦均始
    終未供述安非他命為被告所有，即難認定查獲之安非他命為被告所持有。此外，
    復查無其他積極證據足資證明該安非他命與被告本件施用安非他命犯行有關，故
    前開扣案安非他命雖係查獲之毒品，惟與被告本件施用第二級毒品犯行並無關聯
    ，爰不依檢察官之聲請諭知沒收銷燬，併此敘明。
據上論斷，應依刑事訴訟法第三百六十九條第一項前段、第三百六十四條、第二百九
十九條第一項前段，毒品危害防制條例第十條第二項，刑法第十一條前段、第二條第
一項前段、第四十七條、第四十一條第一項前段，罰金罰鍰提高標準條例第二條，判
決如主文。
本案經檢察官何明楨到庭執行職務。
中      華      民      國      九十      年      四      月    二十    日
                              臺灣高等法院刑事第二十庭
                                  審判長法  官  葉  麗  霞
                                        法  官  余  來  炎
                                        法  官  李  錦  樑
右正本證明與原本無異。
不得上訴。
                                    書記官  郭  台  發
中      華      民      國      九十      年      四      月    二十一  日
附錄：本案論罪科刑法條全文
毒品危害防制條例第十條
施用第一級毒品者，處六月以上五年以下有期徒刑。
施用第二級毒品者，處三年以下有期徒刑。
附錄    本判決論罪科刑法條：


司法院資訊處製作；財團法人民間司法改革基金會備份。
